臺灣高等法院刑事判決　　　　　　　　　　　　　　九十年度交上易字第四七六號
　　上　訴　人　臺灣新竹地方法院檢察署檢察官
　　被　　　告　甲○○
右上訴人因公共危險案件，不服臺灣新竹地方法院九十年度簡上字第二九號，中華民
國九十年十一月十二日第一審判決（聲請簡易處刑案號：臺灣新竹地方法院檢察署八
十九年度偵字第六九九四號）提起上訴，本院判決如左：
    主  文
上訴駁回。
    理  由
一、本案經本院審理結果，認第一審判決對被告甲○○為無罪之諭知，核無不當，應
    予維持，並引用第一審判決書記載之證據及理由（如附件）。
二、檢察官上訴意旨雖以：被告甲○○與另行判決有罪之被告乙○○同係民國（下同
    ）八十九年十一月五日、飲酒後明知不能安全駕駛，而各自駕駛小客車，行經新
    竹縣新豐鄉○○○路與池府路口，發生擦撞。依現場照片、及二人各經警所做酒
    精測試值可知；甲○○之小客車右前門與業子板凹陷，乙○○之車為引擎蓋嚴重
    損壞；另甲○○、乙○○二人之酒精濃度分別係○、四八每公升毫克及以上。(一)
    參考上述數據，二者相近，而被告乙○○業經處拘役三十日確定在案，而本案被
    告甲○○則諭知無罪，似值商榷。(二)原審所據法務部八十八年五月十八日法八八
    檢字第○○一六六九號函及該會議記錄所示「酒精濃度呼氣已達○、五五每公升
    毫克時，肇事率為正常人之十倍，認已不能安全駕駛之標準..」內容，此乃一般
    性標準，究事實上是否達於「安全駕駛」之程度？並應參酌個案之具體情況，更
    為認定，始為妥當。即：原審就此只因甲○○之酒精濃度皆為○、四八每公升毫
    克，尚未達上開○、五五每公升毫克之呼氣量，置「肇事情形」不論，即認定其
    非不能安全駕駛，仍有疑慮。(三)至證人陳建德警員所述「甲○○、乙○○二人經
    其觀察，均尚無該測試觀察紀錄表所列之異常現象，故其未加勾選」等情，既上
    開二被告客觀同一情形「飲酒後駕車肇事」，何以能認「乙○○有罪」、而「甲
    ○○須無罪」？亦待斟酌之。綜上，原審於欠缺論理依據之說詞，認定被告甲○
    ○部分無罪，其判決是否有誤，不無疑問云云。
三、惟查：
  (一)原判決敘明認定被告甲○○無罪之理由為：
    1.按酒精濃度呼氣已達每公升零點五五毫克時，肇事率為一般正常人之十倍，認
      已達不能安全駕駛之標準，有法務部八十八年五月十八日所發之法八八檢字第
      ○○一六六九號函及其所附之八十八年五月十日會議記錄一份在卷足憑。查本
      件被告發生車禍時，經警測試之呼氣酒精濃度測試值為每公升零點四八毫克，
      在測試數據上尚未達到前函所指之每公升零點五五毫克。
    2.另觀諸二車車損照片所示，被告所駕駛之車號Ｒ四─五四六三號自小客車，係
      右側前車門、葉子板鋼板凹陷及後照鏡斷裂下垂；而同案被告乙○○所駕駛之
      車號三Ｆ─三九五二號自小客車，係車頭、引擎蓋全面嚴重凹陷全毀，足認上
      開車禍事故，係同案被告乙○○駕車正面撞擊被告駕車之右側部位，此與同案
      被告乙○○到院陳稱：伊車頭與被告右側撞上之情。互核相符屬實，是以本件
      車禍事故之發生，被告係處於消極地遭撞擊情況，而非積極駕車肇事，應堪認
      定。
    3.參以證人即現場處理警員陳建德到院結證述：當時二位被告經伊觀察結果，均
      無刑法第一百八十五條之三案件測試觀察紀錄表所列舉選項內所載的異常現象
      ，所以伊就沒有勾選之情在卷；核與同案被告乙○○、陳銘忠到院陳稱：聞不
 出被告身上有酒味，被告意識清楚，能夠報警處理之情相符，堪認真實。
    4.綜上所述，從酒精濃度測試值數據、車損狀況所認定之撞擊方式、同案被告指
      述、證人證述、刑法第一百八十五條之三案件測試觀察紀錄表之記載，均難認
      被告確已達不能安全駕駛之程度，被告所辯並未酒醉等語，應非虛妄，而公訴
      人以發生車禍為由，逕認被告確已達不能安全駕駛之程度，殊嫌率斷。
    其中除引用法務部認定「已達不能安全駕駛之標準」之函文，及呼氣酒精濃度測
    試值外；尚斟酌肇事雙方車輛撞擊情形，認定車禍事故之發生被告係處於消極遭
    撞擊情況；及現場處理警員陳建德供證測試觀察紀錄無異常現象，肇事時對方車
    輛駕駛人乙○○、陳銘忠均供證：聞不出被告身上有酒味，被告意識清楚云云等
    相關證據資料。乃公訴人之上訴意旨竟仍指摘「原審就此只因甲○○之酒精濃度
    皆為○、四八每公升毫克，尚未達上開○、五五每公升毫克之呼氣量，置『肇事
    情形』不論」云云，核與實情不符，此部分應係誤認。
  (二)次查，因每個人為肝臟功能之不同，對於酒精之解析能力亦有差異，此固為週知
    之事實。然依醫學上研究之平均值觀之，當人飲酒後，若以呼氣酒精濃度測試器
    測得之呼氣濃度達到每公升零點五毫克時，反應較慢，感覺減低，將影響駕駛；
    達到每公升０‧七五毫克時，思考與個性行為均會改變，有行政院國軍退除役官
    兵輔導委員會臺北榮民總醫院八十八年八月五日（八八）北總內字第二六八六八
    號函在卷可稽。前述法務部八十八年五月十八日八八檢字第○○一六六九號函及
    所附八十八年五月十日會議記錄，亦以酒精濃度呼氣已達每公升零點五五毫克時
    ，肇事率為一般正常人之十倍，而為已達不能安全駕駛之標準。本件肇事之乙○
    ○呼氣酒精濃度高達每公升零點六一毫克，已然超過酒精濃度測試值每公升零點
    五五毫克時達不能安全駕駛之標準，並有駕車衝撞被告所駕駛Ｒ四─五四六三號
    自小客車之事實，自堪認確已達不能安全駕駛之程度；且證人乙○○在本院調查
    中復供陳：民事上已判決渠應負賠償責任等語（見本院九十一年一月八日調查筆
    錄）。而被告甲○○發生車禍後，當場經警測試之呼氣酒精濃度測試值僅為每公
    升零點四八毫克，在本案車禍事故之發生，又係處於消極地遭撞擊情況；並無證
    據足資證明被告於本案車禍發生時已達不能安全駕駛之程度。兩者狀況截然不同
    ，差距甚大。因之，臺灣新竹地方法院竹北簡易庭九十年度竹北簡字第四十一號
    判決，以乙○○服用酒類不能安全駕駛動力交通工具而駕駛，判處拘役參拾日。
    而原審九十年簡上字第二十九號判決則認定被告甲○○無罪，於法並無任何違背
    之處。公訴人之上訴意旨以：「上述數據，二者相近，而被告乙○○業經處拘役
    三十日確定在案，而本案被告甲○○則諭知無罪，似值商榷」云云，及「上開二
    被告客觀同一情形飲酒後駕車肇事，何以能認乙○○有罪、而甲○○須無罪」等
    語，指摘原判決不當，亦無理由。
四、檢察官之上訴非有理由，應予駁回。
據上論結，應依刑事訴訟法第三百七十三條、第三百六十八條，判決如主文。
本案經檢察官田炳麟到庭執行職務。
中      華      民      國    九十一    年      一      月    三十一    日
                              臺灣高等法院刑事第十二庭
                                  審判長法  官   劉  景  星
                                        法  官   陳  志  洋
                                        法  官   陳  博  志
右正本證明與原本無異。
不得上訴。
                                        書記官   陳  嘉  文
中      華     民      國     九十一   年    二        月     一       日
